---
title: "検証用Rコード：工業統計調査「製造品出荷額等」"
author: <span style="font-style:normal">独立行政法人経済産業研究所　近藤恵介</span>
date: <span style="font-style:normal">`r format(Sys.time(), '%Y/%m/%d')`</span>
output: html_document
---

# 内容
近藤恵介 (2019)「市町村合併を考慮した市区町村パネルデータの作成」(RIETIテクニカルペーパー 19-T-001)における検証用コード

- 必要なパッケージ
- 検証用データ
- 内閣府「選択する未来」委員会の市区町村データと統合する
- 市区町村コンバータを読み込む
- 経済産業省「工業統計調査」の各年データを再集計する
- コンバータの正確性を検証


## 必要なパッケージ
以下のパッケージを使用する．まだインストールされていない場合は，`install.packages()`によりインストールすること．
```{r warning=FALSE, message=FALSE}
library(dplyr)
library(purrr)
library(readr)
library(stringr)
library(haven)
```

## 内閣府「選択する未来」委員会の市区町村データと統合する
wide形式のパネルデータを読み込む．必要な年次のみデータを残し，long形式に変換する．
```{r}
#内閣府の市区町村データ（不要な年次は削除）
dfCaoManu_wide <- read_dta("data_manu/DTA_cao_manu.dta") %>%
  dplyr::select(c(1:2, 34:44))
#wide形式からlong形式へ変換
dfCaoManu_long <- tidyr::gather(dfCaoManu_wide, key = "time", value = "sales", 3:13)
#年を変数として追加する
dfCaoManu_long <- dfCaoManu_long %>%
  dplyr::mutate(year = stringr::str_replace(dfCaoManu_long$time, pattern = "manu", replacement = "")) %>%
  dplyr::select(-time)
dfCaoManu_long$year <- as.numeric(dfCaoManu_long$year)
```

## 市区町村コンバータを読み込む
```{r}
#dfMuniConverter <- read_dta("Municipality_Converter_Kondo_RIETI_TP_19-T-001_JP.dta")
dfMuniConverter <- readr::read_csv("municipality_converter_jp.csv")
```

## 経済産業省「工業統計調査」の各年データを再集計する
データは2002年から2012年までの製造業全体を対象とする．市区町村コンバータを適用し，2015年時点の市区町村単位でデータを再集計する．重複は削除する．

```{r}
myFunc <- function(x){
  #データを読み込む
  dfOld <- read_dta(paste0("data_manu/DTA_meti_manu", x, ".dta"))
  #データを2015年時点の市区町村単位で再集計
  dfNew <- dplyr::left_join(dfOld, dfMuniConverter, by = c("id_muni" = "merge_id_muni")) %>%
    dplyr::filter(id_sec2d== 0) %>%
    dplyr::select(id_muni, id_muni2015, name_muni2015, sales) %>%
    dplyr::filter(!is.na(id_muni2015)) %>%
    dplyr::group_by(id_muni2015) %>%
    dplyr::mutate(totalsales=sum(sales, na.rm = TRUE)) %>%
    dplyr::mutate(year = x) %>%
    dplyr::select(year, id_muni2015, name_muni2015, totalsales) %>%
    dplyr::distinct()
}
dfManu_long <- purrr::map_dfr(seq(2002, 2012, 1), myFunc)
#内閣府のデータと単位を揃える
dfManu_long$totalsales <- dfManu_long$totalsales / 100
```

Wide形式に変換する(必須ではない)．
```{r}
#wide形式に変換
dfManu_wide <- tidyr::spread(dfManu_long, key = year, value = totalsales)
#変数名の変更
oldvarname <- names(dfManu_wide)[3:length(dfManu_wide)]
newvarname <- paste0("totalsales", oldvarname)
namelist <- setNames(oldvarname, newvarname)
dfManu_wide <- dplyr::rename(dfManu_wide, !!!namelist)
```


## コンバータの正確性を検証

経済産業省「工業統計調査」のウェブページから独自に集計した市区町村パネルデータと，内閣府「選択する未来」委員会における市区町村データを比較するため，両者の差分を計算する．

```{r}
dfManuJoin <- dplyr::left_join(dfManu_long, dfCaoManu_long, by=c("id_muni2015" = "id_muni", "year" = "year")) %>%
  dplyr::mutate(diff = totalsales - sales)
```

差分の大きさを表示する．
```{r}
dplyr::filter(dfManuJoin, diff!=0)
dplyr::filter(dfManuJoin, diff > 1 | diff < -1)
dplyr::filter(dfManuJoin, diff > 2 | diff < -2)
dplyr::filter(dfManuJoin, is.na(diff) & !is.na(totalsales) & totalsales!=0)
dplyr::filter(dfManuJoin, is.na(diff) & !is.na(sales))
summary(dfManuJoin$diff)
```
