---
title: "検証用Rコード：国勢調査「人口総数」"
author: <span style="font-style:normal">独立行政法人経済産業研究所　近藤恵介</span>
date: <span style="font-style:normal">`r format(Sys.time(), '%Y/%m/%d')`</span>
output: html_document
---

# 内容
近藤恵介 (2019)「市町村合併を考慮した市区町村パネルデータの作成」(RIETIテクニカルペーパー 19-T-001)における検証用コード

- 必要なパッケージ
- 検証用データ
- 内閣府「選択する未来」委員会の市区町村データと統合する
- 市区町村コンバータを読み込む
- 総務省「国勢調査」の各年データの再集計する
- コンバータの正確性を検証


## 必要なパッケージ
以下のパッケージを使用する．まだインストールされていない場合は，`install.packages()`によりインストールすること．
```{r warning=FALSE, message=FALSE}
library(dplyr)
library(purrr)
library(readr)
library(stringr)
library(haven)
```

## 内閣府「選択する未来」委員会の市区町村データと統合する
wide形式のパネルデータを読み込む．必要な年次のみデータを残し，long形式に変換する．
```{r}
#内閣府の市区町村データ（不要な年次は削除）
dfCaoPop_wide <- read_dta("data_pop/DTA_cao_pop.dta") %>%
  dplyr::select(-c(pop1970, pop1975))
#wide形式からlong形式へ変換
dfCaoPop_long <- tidyr::gather(dfCaoPop_wide, key = "time", value = "pop", 3:9)
#年を変数として追加する
dfCaoPop_long <- dfCaoPop_long %>%
  dplyr::mutate(year = stringr::str_replace(dfCaoPop_long$time, pattern = "pop", replacement = "")) %>%
  dplyr::select(-time)
dfCaoPop_long$year <- as.numeric(dfCaoPop_long$year)
```

## 市区町村コンバータを読み込む
```{r}
#データを読み込む
#dfMuniConverter <- read_dta("municipality_converter_jp.dta")
dfMuniConverter <- readr::read_csv("municipality_converter_jp.csv")
```

## 総務省「国勢調査」の各期のデータを再集計する

データは1980年から2010年までの5年毎になる．市区町村コンバータを適用し，2015年時点の市区町村単位でデータを再集計する．重複は削除する．
```{r}
myFunc <- function(x){
  #データを読み込む
  dfOld <- read_dta(paste0("data_pop/DTA_estat_pop", x, ".dta"))
  #データを2015年時点の市区町村単位で再集計
  dfNew <- dplyr::left_join(dfOld, dfMuniConverter, by=c("id_muni" = "merge_id_muni")) %>%
    dplyr::select(id_muni, id_muni2015, name_muni2015, pop) %>%
    dplyr::group_by(id_muni2015) %>%
    dplyr::filter(!is.na(id_muni2015)) %>%
    dplyr::mutate(totalpop = sum(pop)) %>%
    dplyr::mutate(year=x) %>%
    dplyr::select(year, id_muni2015, name_muni2015, totalpop) %>%
    dplyr::distinct()
}
dfPop_long <- purrr::map_dfr(seq(1980, 2010, 5),myFunc)
```

wide形式に変換する(必須ではない)．
```{r}
#wide形式に変換
dfPop_wide <- tidyr::spread(dfPop_long, key = year, value = totalpop)
#変数名の変更
oldvarname <- names(dfPop_wide)[3:length(dfPop_wide)]
newvarname <- paste0("totalpop", oldvarname)
namelist <- setNames(oldvarname, newvarname)
dfPop_wide <- dplyr::rename(dfPop_wide, !!!namelist)
```

## コンバータの正確性を検証

e-Statから独自に集計した市区町村パネルデータと，内閣府「選択する未来」委員会における市区町村データを比較するため，両者の差分を計算する．
```{r}
dfPopJoin <- dplyr::left_join(dfPop_long, dfCaoPop_long, by=c("id_muni2015" = "id_muni", "year" = "year")) %>%
  dplyr::mutate(diff = totalpop - pop)
```

差分の大きさを表示する．
```{r}
dplyr::filter(dfPopJoin, diff!=0)
```
